【裁判字號】    90,交聲,591
【裁判日期】    900802
【裁判案由】    違反道路交通管理處罰條例聲明異議
【裁判全文】
臺灣臺北地方法院交通事件裁定                      九十年度交聲字第五九一號
    異議人即
    受處分人  甲○○○貨運有限公司  設：台北市松山區○○○路一三巷四一號
    代表人    賴榮振
    代理人    張正豐
右列受處分人因違反道路交通管理處罰條例案件，對於台北市交通事件裁決所中華民
國九十年六月十三日所為之處分 (原處分案號：北市裁三字第車裁二二－Ｃ0000
0000號），聲明異議，本院裁定如左：
    主      文
原處分撤銷。
甲○○○貨運有限公司不罰。
    理      由
一、按法院受理交通事件，準用刑事訴訟法之規定，道路交通管理處罰條例（民國九
    十年一月十七日總統修正公之道路交通管理處罰條例部分條文，其施行日期依同
    條例第九十三條規定須由行政院以命令定之，而行政院係於九十年四月三日以台
    九十交字第０一九三一七號令發布修正後之該條例自九十年六月一日起施行，故
    以下所述及之本條例，如無特別註明，乃係修正生效後之新法，而於敘述上如係
    九十年一月十七日修正，同年六月一日生效施行前之該條例，則會在該條例下加
    註【舊法】以資辨明，惟本件以下所述及之道路交通管理處罰條例第八十九條規
    定並未在該條例於九十年一月十七日公布時，作任何之修正，故本件以下所稱之
    該條例第八十九條，即無區分新舊法之必要，先予敘明）第八十九條前段定有明
    文，是於行為人違反道路交通管理處罰條例案件，若行為人對於該條例各該處罰
    條文之構成要件事實，於訴訟上或訴訟外作一對己不利之陳述，而因此際該項陳
    述依學者之見解已屬於自白之範圍（卷附日本學者河上和雄著【自白】一書第一
    頁至第四頁參照），故依前揭道路交通管理處罰條例第八十九條前段規定準用刑
    事訴訟法第一百五十六條第一項「被告之自白，非出於強暴、脅迫、利誘、詐欺
    、違法羈押或其他不正之方法，且與事實相符者，得為證據。」及第二項「被告
    之自白，不得作為有罪判決之唯一證據，仍應調查其他必要之證據，以察其是否
    與事實相符。」規定，仍應於卷存證據資料內有其他客觀積極證據足以補強行為
    人所做該對己不利之陳述，法院方得憑行為人該對己不利之陳述及其他補強證據
    認定行為人確有違反道路交通管理處罰條例各該處罰條文規定之違規行為。
二、本件原處分機關認受處分人即異議人甲○○○貨運有限公司（以下稱良友公司）
    之靠行司機丁榮昌，於九十年四月十七日下午十時五十五分許，駕駛受處分人良
    友公司所有之車號ＧＸ－Ｔ九八號營業貨運曳引車，行經台北縣八里鄉訊塘村之
    益成釣具行前時，為台北縣警察局蘆洲分局八里分駐所（以下稱蘆洲分局）員警
    劉榮雄發現該部貨車有超載情形，經將該部貨車攔停，並以受處分人所有該部車
    號貨車有違反道路交通管理處罰條例（舊法）第二十九條第一項第一款「汽車裝
    載貨物超過核定之總重量。」規定之行為掣單舉發，嗣受處分人於舉發通知單上
    所載應到案日期前向原處分機關提出申訴，經原處分機關請舉發單位即蘆州分局
    調查結果，仍認受處分人所有該部貨車確有前開違規行為，原處分機關乃於九十
    年六月十三日以道路交通管理處罰條例（舊法）第二十九條第一項第一款規定從
    輕對受處分人處以新台幣三千元之罰鍰，並依同條例第二十九條第二項規定，記
    受處分人所有該部車號貨車違規紀錄一次。
三、訊據受處分人之代理人張正豐及實際駕駛受處分人前開車號汽車為警攔停之丁榮
    昌均不否認受處分人所有前開車號汽車有於前述時地為警攔停之事實，惟均堅決
    否認有任何違反道路交通管理處罰條例規定之行為，辯稱：當天並沒有超載等語
    ，經查：
    本件舉發員警劉榮雄於本院九十年七月十二日調查時供稱：（問：本件違規事件
    是否你舉發？（提示違規舉發通知單）是。（問：劉舉發情形？）當天並沒有丈
    量或過磅，我有問司機載多重，但他如何回答因為時間太久，我已經忘記了，但
    是依紅單的記載他應該是載三十九噸，超過四噸（當日訊問筆錄參照），是由舉
    發員警劉榮雄上開供述以關，其之所以認為受處分人所有上開車汽車於前時時地
    有裝載貨物超過核定重量之違規情形，並未經過實際之丈量或過磅，而僅係憑實
    際駕駛該部貨車之司機丁榮昌為其攔停時，供稱該部貨車當天裝載三十九噸，超
    過核定之三十五噸等語，即開單告發，惟如前所述，受處分人公司之靠行司機丁
    榮昌雖於訴訟外自承其於為警攔停時所載貨物為三十九噸，於訴訟上仍必須有其
    他客觀補強證據與該其自己所做之不利陳述相結合，方得認定受處分人公司之靠
    行司機丁榮昌該不利於己之陳述為屬真實，而由前開舉發員警劉榮雄之供述以觀
    ，對於原處分機關所認定受處分人所有前開車號貨車有前述違反道路交通管理處
    罰條例之違規事實，實僅有受處分人公司靠行司機丁榮昌一人之供述而已，而別
    無其他積極之客觀補強證據得以證明受處分人公司靠行司機丁榮昌於該訴訟外所
    做對己不利之自白為屬真實，核諸前揭說明，本院自難單憑受處分人公司靠行司
    機丁榮昌前開於訴訟外所做之對己不利自白，而在別無其他積極客觀補強證據可
    資證明受處分人公司靠行司機丁榮昌該對己不利之自白為屬實在之情況下，遽認
    受處分人所有前開車號貨車確有前開違規行為。
四、綜上所述，原處分機關所認定受處分人良友公司有違反道路交通管理處罰條例之
    行為，於卷存證據資料內，僅有受處分人公司靠行司機丁榮昌為警攔停後之單一
    對己不利之供述而已，而別無其他積極之客觀補強證據得以證明受處分人公司靠
    行司機丁榮昌該訴訟外所做不利於己之陳述為屬實在，故原處分機關認受處分人
    有違反前揭道路交通管理處罰條例（舊法）第二十九條第一項第一款規定之行為
    ，自與事實不符，此外復查無其他積極證據足以證明受處分人有原處分機關所認
    定之前開違規行為，自應作對受處分人有利之認定，原處分機關不察，遽對受處
    分人為前開裁決，即難認為允當，應認受處分人之異議為有理由，自應由本院將
    原處分撤銷，改諭知受處分人不罰，以資適法。
據上論斷，應依道路交通案件處理辦法第二十條前段，裁定如主文。
中      華      民      國    九十      年      八      月      二      日
                                      臺灣臺北地方法院交通法庭
                                          法  官  葉  建  廷
右正本證明與原本無異。
如不服本裁定，應於裁定送達後五日內向本院提出抗告狀。
                                          書記官  許  婉  如
中      華      民      國    九十      年      八      月      二      日


司法院資訊處製作；財團法人民間司法改革基金會備份。
